【裁判字號】    89,易,944
【裁判日期】    891003
【裁判案由】    違反臺灣地區與大陸地區人民關係條例
【裁判全文】
臺灣高雄地方法院刑事判決                          八十九年度易字第九四四號
    公  訴  人  臺灣高雄地方法院檢察署檢察官
    被      告  己○○
    選任辯護人  周村來
                周元培
                李慶榮
右列被告因違反臺灣地區與大陸地區人民關係條例案件，經檢察官提起公訴（八十八
年度偵字第一七二七九號），本院判決如左：
    主    文
己○○無罪。
    理    由
一、公訴意旨略以：被告己○○於民國八十七年八月三十日向丙○○承租高雄籍自立
    一六八號油漕船，與綽號「阿財」真實姓名不詳年約四十歲之成年男子基於共同
    之犯意聯絡，僱用庚○○、乙○○、甲○○、戊○○、丁○○等人（均另為職權
    不起訴處分）分任船長及船員，未經主管機關許可，於同年九月十二日（起訴書
    誤載為十一日）駕駛前開船隻前往大陸福建省長樂市、搭載王國祥等三十四名大
    陸地區人民，嗣於同年月二十一日將上開大陸地區人民運送至日本福島縣，為日
    本警方查獲，因認被告己○○涉有臺灣地區與大陸地區人民關係條例第八十條第
    一項之罪嫌云云。
二、按犯罪事實應依證據認定之，無證據不得推定其犯罪事實；又不能證明被告犯罪
    者，應諭知無罪之判決，刑事訴訟法第一百五十四條、第三百零一條第一項分別
    定有明文。又認定不利於被告之事實，須依積極證據，苟積極證據不足為不利於
    被告事實之認定時，即應為有利於被告之認定，更不必有何有利之證據。且事實
    之認定，應憑證據，如未能發現相當證據，或證據不足以證明，自不能以推測或
    擬制之方法，以為裁判基礎；而認定犯罪事實之證據，係指足以證明被告確有犯
    罪行為之積極證據而言；其為訴訟上之證明，須於通常一般之人均不致有所懷疑
    ，而得確信其為真實之程度，始得據為有罪之認定，最高法院三十年上字第八一
    六號、四十年台上字第八六號、六十九年度台上字第四九一三號、七十六年度台
    上字第四九八六號判例可資參酌。
三、公訴人認被告涉犯右揭犯行，無非以被告係親自向丙○○租用前開船隻，僅空言
    交付綽號「阿財」之男子使用，卻無法提供綽號「阿財」之男子年籍資料以供調
    查，及卷附之駐橫濱辦事處傳真電報多紙為主要論據。訊據被告堅詞否認有何航
    行至大陸地區及私行運送大陸地區人民前往日本之犯行，辯稱：「我以前曾和陳
    阿財一起出海，之後我在做檳榔生意，阿財主動來找我，請我幫他租船做為運搬
    船，所以我才會幫他租。租船契約是我本人向丙○○簽的。我不知道要載偷渡客
    。」等語。
四、經查：本院於八十九年八月七日調查時隔離訊問被告及證人即高雄籍自立一六八
    號油漕船船長庚○○、船員乙○○、甲○○、戊○○、丁○○等人對於綽號「阿
    財」之男子外型、年齡、身高之描述，均分別供稱：「阿財年紀大約四十多歲、
    平頭、沒有帶眼鏡、身高約一百七十公分、中等身材。」等情大致相符，應堪認
    確係有綽號「阿財」之男子。復查：質之證人丙○○即高雄籍自立一六八號油漕
    船船東於本院調查時證稱：「被告表示向我租船，我就租給他。他沒有向我說什
    麼。是被告一人出面向我承租。八十七年底簽合約，於九月十一日才至法院公證
    。」等情，證人庚○○於本院調查時證稱：「船出海之後之開銷及油的補給是陳
    阿財出的。陳阿財介紹我去當船長。船上吃的用的都是陳阿財請人載來的。我不
    認識己○○。」等語屬實，證人乙○○、甲○○、戊○○、丁○○於本院調查時
    均證述：「是陳阿財告訴我們船要接大陸客至日本，我們都不認識被告。」等情
    （均詳見本院八十九年五月三日訊問筆錄），僅堪認被告確有向證人丙○○租用
    上開油漕船一事。末查：船長庚○○既係經由綽號「阿財」之男子所僱用，該船
    上之開銷及油料之補給亦均由綽號「阿財」之男子所提供，且該船將航行至大陸
    地區載運大陸地區人民至日本亦係經由綽號「阿財」之男子告知證人庚○○、乙○○、甲○○、戊○○、丁○○等人，又證人庚○○、乙○○、甲○○、戊○○
    、丁○○等人均不認識被告，迭經證人庚○○、乙○○、甲○○、戊○○、丁○○等人證述在卷，從而，尚難僅憑被告與證人丙○○間簽立前開油漕船之契約，
    即遽論被告與綽號「阿財」之男子間必有將前揭油漕船航行至大陸地區及私行運
    送大陸地區人民前往日本之犯意聯絡。綜上所述，足見被告前揭所辯，尚可採信
    。此外，復查無其他積極證據足資認定被告有何航行至大陸地區及私行運送大陸
    地區人民前往日本之犯行，自屬犯罪不能證明，按諸前開法條及判例說明，依法
    自應諭知無罪之判決。
據上論斷，依刑事訴訟法第三百零一條第一項，判決如主文。
本案經檢察官高嘉惠到庭執行職務。
中      華      民      國    八十九    年      十      月      三      日
                                臺灣高雄地方法院刑事第七庭
                                  審判長法  官    裕  斗
                                        法  官  李  璧  君
                                        法  官  蔡  正  雄
右正本證明與原本無異。
如不服本判決，應於判決送達後十日內，向本院提出上訴狀。
                                        書記官  許  雅  惠
中      華      民      國    八十九    年      十      月      三      日


司法院資訊處製作；財團法人民間司法改革基金會備份。
